# 关于股东借款和抽逃出资的认定

提问人：acefly 时间：2013-05-30 09:57:52
根据《国家工商行政管理总局关于股东借款是否属于抽逃出资行为问题的答复》（工商企字[2002]第 180 号）：公司借款给股东，是公司依法享有其财产所有权的体现，股东与公司之间的这种关系属于借贷关系，合法的借贷关系受法律保护，公司对合法借出的资金依法享有相应的债权，借款的股东依法承担相应的债务。 因此，在没有充分证据的情况下，仅凭股东向公司借款就认定为股东抽逃出资缺乏法律依据，如果公司股东与公司之间形成合法的借贷关系，则不能简单地认定股东向公司借款就是抽逃出资行为。
根据国家工商行政管理总局《关于山东省大同宏业投资有限公司是否构成抽逃出资行为问题的答复》（工商企字[2003]第 63 号）之规定，“借、贷业务是金融行为，依法只有金融机构可以经营。工商企字[2002]第 180 号文所指股东与公司之间合法借贷关系，是以出借方必须是银行或非银行金融机构（如信托投资公司或财务公司）为前提的。非金融机构的一般企业借贷自有资金只能委托金融机构进行，否则，就是违法借贷行为。非金融机构的股东与公司之间如以借贷为名，抽逃出资，可依法查处。”
因此，如果公司股东与公司之间直接进行了借贷，并没有通过银行或非银行金融机构，其借款行为就是违法借贷关系，就不能以借贷为名规避对抽逃出资的认定，而是要根据上述对抽逃出资的认定标准，判断公司股东行为是否涉嫌抽逃出资；如果公司股东通过银行或非银行金融机构，就借款行为签订了借款协议，明确了借款期限、借款利息和还款计划等，不能认定是抽逃出资行为。
问：是否鉴定为抽逃出资的一个认定标准就是有没有通过金融机构， 通过金融机构的意思是通过金融机构打款给股东？没有通过金融机构是公司直接取款现金支票或者现金直接支付给股东？如何理解，希望各位老师解答学生的困惑。

回答人：chenyiwei
这种问题需要进行综合判断，而且最后的裁决权在工商机关或者司法机关。建议在实际操作中充分咨询律师意见，同时在财务报表及其附注中尽可能保持只作客观事实披露，不对其是否属于“抽逃出资”的问题作出定性判断。
另外也可以关注《最高人民法院关于适用《中华人民共和国公司法》若干问题的规定[三]》（法释[2011]3号）中的下列规定：
第十二条 公司成立后，公司、股东或者公司债权人以相关股东的行为符合下列情形之一且损害公司权益为由，请求认定该股东抽逃出资的，人民法院应予支持： (一)将出资款项转入公司账户验资后又转出； (二)通过虚构债权债务关系将其出资转出； (三)制作虚假财务会计报表虚增利润进行分配； (四)利用关联交易将出资转出； (五)其他未经法定程序将出资抽回的行为。
第十四条 股东抽逃出资，公司或者其他股东请求其向公司返还出资本息、协助抽逃出资的其他股东、董事、高级管理人员或者实际控制人对此承担连带责任的，人民法院应予支持。 公司债权人请求抽逃出资的股东在抽逃出资本息范围内对公司债务不能清偿的部分承担补充赔偿责任、协助抽逃出资的其他股东、董事、高级管理人员或者实际控制人对此承担连带责任的，人民法院应予支持；
抽逃出资的股东已经承担上述责任，其他债权人提出相同请求的，人民法院不予支持。